【裁判字號】    98,上,139
【裁判日期】    981125
【裁判案由】    給付買賣價金
【裁判全文】
臺灣高等法院高雄分院民事判決           98年度上字第139號
上  訴  人  敬裕工程股份有限公司
法定代理人  甲○○
訴訟代理人  林玉芬律師
            李宏文律師
複 代理 人  郭家駿律師
被 上訴 人  大倫金屬工業股份有限公司
法定代理人  乙○○
訴訟代理人  郁旭華律師
上列當事人間請求給付買賣價金事件，上訴人對於民國98年5 月
27日臺灣高雄地方法院97年度訴字第44號第一審判決提起上訴，
本院於98年11月25日言詞辯論終結，判決如下：
    主  文
上訴駁回。
第二審訴訟費用由上訴人負擔。
    事實及理由
一、被上訴人起訴主張：上訴人於民國93年12月31日與伊簽訂材
    料買賣合約書（下稱系爭合約一），向伊購買SRC 複合式覆
    蓋板（下稱覆蓋板）（1M×2M）400 片，每片單價5700元，
    約定於94年1 月交貨130 片、94年2 月交貨270 片；於94年
    2 月20日又與伊簽訂材料買賣合約書（下稱系爭合約2 ），
    向伊購買覆蓋板（1M×3M）830 片，每片單價8600元，約定
    於94 年3月交貨12 0片、94年6 月交貨710 片（下稱系爭合
    約二）。伊依約於交貨期限前產製完成，待上訴人通知交運
    ，惟迄今尚有1M×2M覆蓋板124 片、1M×3M覆蓋板157 片，
    上訴人始終不通知伊交運，經伊催促，上訴人仍拒絕受領，
    嗣伊查訪始知被上訴人另向他人購買代替品充用。伊於95年
    11月22日委請律師發函，將準備給付之事情，通知上訴人，
    於95年11月23日送達，依民法第235 條規定，應已發生提出
    之效力，伊自得請求上訴人給付上述覆蓋板之買賣價金（加
    計5% 營 業稅），合計215 萬9850元。爰依買賣之法律關係
    提起本訴，並聲明：(一)上訴人應於被上訴人給付「SRC 複合
    式覆蓋板」1M×2M共124 片，及「SRC 複合式覆蓋板」1M×
    3M共157 片之同時，給付被上訴人215 萬9850元及自95年11
    月29日起至清償日止，按週年利率5%計算之利息。(二)願供擔
    保請准宣告假執行。
二、上訴人則以：系爭合約所載數量僅為預估數量及參考值，依
    系爭合約之真意及兩造實際履約之方式，係伊通知所需之覆
    蓋板數量後，方由被上訴人製作交付，並按實作數量計價，
    伊未通知之前，被上訴人並無製作及交付之權利，伊亦無受
    領之義務，被上訴人催告伊受領及請求伊給付價款，均屬無
    據等語，資為抗辯。
三、原審判命上訴人應於被上訴人給付「SRC 複合式覆蓋板」1M
    ×2M共124 片，及「SRC 複合式覆蓋板」1M×3M共157 片之
    同時，給付被上訴人215 萬9850元及自95年11月29日起至清
    償日止，按週年利率5%計算之利息。上訴人提起上訴，聲明
    ：(一)原判決廢棄。(二)上開廢棄部分，被上訴人在第一審之訴
    及假執行之聲請均駁回。被上訴人則請求駁回上訴。
四、兩造不爭執之事項：
    兩造分別於93年12月31日、94年2 月20日分別簽訂具買賣契
    約性質之系爭合約一及系爭合約二。被上訴人已於94年1 月
    3 日起至95年5 月31日期間，交付1M×2M覆蓋板計276 片、
    1M×3M覆蓋板計673 片，上訴人尚未受領1M×2M覆蓋板124
    片、1M×3M覆蓋板157 片，價金（含營業稅）合計215 萬98
    50元。
五、兩造爭執之事項：
  (一)上訴人有無受領系爭1M×2M覆蓋板計124 片、1M×3M覆蓋板
    計157 片之義務？
  (二)如上訴人有受領之義務，被上訴人得否請求上訴人給付上述
    覆蓋板加計營業稅之買賣價金？
六、本院判斷：
  (一)按解釋私人之契約應通觀全文，並斟酌立約當時之情形，以
    期不失立約人之真意。解釋當事人所立書據之真意，以當時
    之事實及其他一切證據資料為其判斷之標準，不能拘泥字面
    或截取書據中一二語，任意推解致失真意（最高法院18年度
    上字第1727號、19年度上字第28號判例參照）。查系爭合約
    一，將買賣之項目SRC 複合式覆蓋板1M×2M，數量400 片，
    單價5700元，含稅總價239 萬4000元等情，列為「詳細表」
    ，並記載：「一合約標的：如詳細表所示（以下稱合約標的
    ）二合約價款：合約總價款及各項單價如明細表所示。合約
    總價與單價如有差異時，以較低者為準。本合約以實作數量
    計價。．．五交貨：1.乙方（被上訴人）應於接獲甲方（上
    訴人）通知之規定期限內，將合約標的送至甲方指定地點，
    交由甲方人員簽收。2.乙方於交貨前，應與工地協調進貨時
    程及數量以兩次交貨為限，分別為（94年1 月交l*2 M=130
    片）及（94年2 月交l*2M=270片）以配合工地作業。．．4.
    本合約數量甲方應事前提供出貨進度表，並於實際交貨日前
    45天以上，通知乙方以符水泥硬化要求。．．」；系爭合約
    二，亦將買賣之項目SRC 複合式覆蓋板1M×3M，數量830 片
    ，單價8600元，含稅總價749 萬4900元等情，列為「詳細表
    」，及其主要之約定內容除五交貨時程及數量記載為「．．
    ，（94年三月交l* 3M=120 片）及（94年六月交l*3M=710片
    ）」，與系爭合約1 所載不同外，其餘則均相同，有系爭合
    約一及系爭合約二可稽（一審卷第7 至12頁）。由此約定文
    字，已明白表示兩造兩次買賣之數量及價金，並約明每次交
    貨之月份及數量，且未有「預估數量」、「參考值」之記載
    ，以被上訴人提出經證人即代表上訴人簽約之工務部經理
    羅文朋到庭證實為其所簽署，其上記載訂購數量為400 片之
    確認單1 紙（一審卷第65、96頁）等情，足認系爭合約買賣
    數量確經兩造確認，而非僅係「估算考」。是上訴人主張
    系爭合約所定數量各400 片、830 片，僅為預估數量及考
    值，並非確定採購數量云云，要無可採。
  (二)系爭合約二合約價款之約定，雖載有「本合約以實作數量計
    價」文字，上訴人固舉證人羅文朋結證：（關於要買標的的
    數量是如何談的？）根據上訴人承包高雄捷連工程某個車站
    主體的覆蓋板數量而定。合約書上所載的數量是上訴人依據
    工程狀況所作的估算。實際購買的數量要依上訴人實際使用
    數量為準，所以契約才會訂定以實作數量計價。二份契約之
    數量係上訴人根據施工圖估算提出，且估算數量會因現場日
    後實際施工範圍誤差而變動，本件覆蓋板施工現場需覆蓋的
    面積與當初估算的數量有差異，係因上訴人遵照上包聯鋼營
    造之指示而作變動。每次需求的實際數量都是用電話通知，
    沒有書面紀錄，依據合約都要在45天前通知上訴人，通知後
    上訴人才開始製作，約45日左右可以交貨等情，主張兩造並
    未於簽約時確定上訴人最終購買之數量云云。然系爭合約上
    關於買賣覆蓋板之數量並未明載為「預估數量」或「參考值
    」，已如前述，且依羅文朋所述，上訴人承包工程日後實際
    使用覆蓋板數量既會因其上包廠商之指示及實際施工範圍誤
    差而變動，上訴人亦自承本件買賣覆蓋板之數量，隨工程進
    度，確有可能因業主車站工程之變更設計而受影響，須增、
    減數量等情，足認系爭合約所謂「本合約以實作數量計價」
    ，僅係兩造就上訴人日後因工程變更設計及實際施工範圍有
    誤差而增、減數量時，按實作數量計價所保留之彈性約定，
    非就系爭合約買賣價金約定為依實作數量計算。又本件買賣
    所約定之覆蓋板係特殊規格，僅供高雄捷運工程施工使用，
    此為兩造所不爭，且系爭合約僅約定被上訴人交貨以2 個月
    分批為之，而未約明何日期交貨，之系爭合約五交貨4.約
    定：「．．並於實際交貨日前45天以上，通知乙方『以符水
    泥硬化要求』」，是所謂「於實際交貨日前45天以上，通知
    乙方」，乃為配合被上訴人製作覆蓋板之工作期間，以符水
    泥硬化要求，並確定交貨日期，始約定上訴人應於實際交貨
    日前45天以上通知被上訴人，究難憑此即謂兩造係合意依實
    作數量計價。再者，被上訴人否認系爭覆蓋板用以施作之工
    程有變更設計之情形及實際施工所需數量有誤差之情事，而
    上訴人就此並未舉證證明，尚難認兩造簽約後有因工程變更
    設計或實際施工範圍誤差而需增、減數量之情事發生，自無
    按實作數量計價可言。從而，上訴人抗辯伊通知被上訴人所
    需覆蓋板數量後，方由被上訴人製作交付，並按實作數量計
    價等語，核不足取。被上訴人主張系爭二份合約已明載採購
    數量各400片、830片，各合約所定兩次交貨之時程及數量、
    單價及總額均已明確，雙方自應受此拘束等語，即屬可採。
  (三)按買受人對於出賣人有受領標的物之義務；債權人預示拒絕
    受領之意思，或給付兼需債權人之行為者，債務人得以準備
    給付之事情，通知債權人，以代提出，此觀民法第367 條、
    第235 條規定自明。本件依兩造訂立之系爭合約，被上訴人
    有交付系爭覆蓋板之義務，上訴人則有依合約所定交貨時程
    及數量，通知被上訴人出貨並受領之義務。申言之。上訴人
    應依系爭合約所定交貨時程及數量（即94年1 月交l*2M=130
    片、94年2 月交l*2M=270片、94年3 月交l*3M=120片、94年
    6 月交l*3M=710片），於實際交貨日前45天以上通知被上訴
    人，由被上訴人依約完成交貨。查被上訴人主張本件尚有1M
    ×2M覆蓋板計124 片、1M×3M覆蓋板計157 片，上訴人始終
    不通知伊交運，被上訴人於95年11月22日以存證信函將準備
    給付之事情，通知上訴人，翌日上訴人收受通知，仍不予受
    領等情，有存證信函及回執在卷可稽，上訴人亦無爭執，是
    被上訴人之給付兼需上訴人通知交貨之行為，上訴人迄未通
    知交貨，被上訴人已將準備給付之事情通知上訴人，自發生
    提出給付之效力。上訴人抗辯伊無受領系爭1M×2M覆蓋板計
    124 片、1M×3M覆蓋板計157 片之義務，被上訴人催告伊受
    領，並無所據云云，顯不足採。
  (四)上訴人另辯以被上訴人就其餘未受領覆蓋板之買賣價金，未
    開出統一發票，即未支出交易營業稅，竟請求5%營業稅金，
    係屬無據云云。查被上訴人係銷售貨物之營業人，為營業稅
    之納稅義務人，依稅法規定固應開立統一發票交付買受人即
    上訴人，然上訴人迄今未給付系爭買賣價金予被上訴人，被
    上訴人依法亦無先行開立統一發票交付上訴人之義務。而系
    爭合約既約定買賣價金內含5%營業稅，上訴人所負給付買賣
    價金之義務，自包含營業稅在內。是上訴人上開所辯委無可
    採。
七、綜上所述，上訴人向被上訴人訂購覆蓋板，依約負有受領系
    爭1M×2M覆蓋板計124 片、1M×3M覆蓋板計157 片之義務而
    未受領，被上訴人已將準備給付之事情，通知上訴人，以代
    提出，上訴人自負有給付此部分含稅價金合計215 萬9850元
    之義務。從而，被上訴人依買賣之法律關係，求為判決上訴
    人於其給付上述覆蓋板之同時，應給付215 萬9850元及法定
    遲延利息，即屬正當，應予准許。原判決為上訴人敗訴之判
    決，並為為假執行之宣告，核無不合。上訴論旨求予廢棄改
    判，為無理由，應予駁回。至兩造其餘攻防及舉證，於本判
    決結果不生影響，不再逐一論述，併此敘明。
八、據上論結，本件上訴為無理由，依民事訴訟法第449條第1項
    、第78條，判決如主文。
中    華    民    國    98    年    11    月    25    日
                            民事第六庭
                                審判長法官  許明進
                                法      官  張明振
                                法      官  徐文祥
以上正本證明與原本無異。
如對本判決上訴，須於判決送達後20日內向本院提出上訴狀，其
未表明上訴理由者，應於上訴後20日內向本院提出上訴理由書（
均須按他造當事人之人數附繕本）。上訴時應提出委任律師或具
有律師資格之人之委任狀，並依附註條文規定辦理。
中    華    民    國    98    年    11    月    26    日
                                書  記  官  呂素珍
附註：
民事訴訟法第466 條之1 ：
對於第二審判決上訴，上訴人應委任律師為訴訟代理人，但上訴
人或其法定代理人具有律師資格者，不在此限。
上訴人之配偶、三親等內之血親、二親等內之姻親，或上訴人為
法人、中央或地方機關時，其所屬專任人員具有律師資格並經法
院認適當者，亦得為第三審訴訟代理人。
第1 項但書及第2 項情形，應於提起上訴或委任時釋明之。


司法院資訊處製作；財團法人民間司法改革基金會備份。
